臺灣臺中地方法院刑事判決　　　　　　　94年度訴字第2770號
公　訴　人　臺灣臺中地方法院檢察署檢察官
被　　　告　甲○○
　　　　　　　　　　（另案於臺灣臺中監獄執行中）
指定辯護人　本院公設辯護人　庚○○
上列被告因毒品危害防制條例案件，經檢察官提起公訴（九十四
年度偵字第一一九一五號），本院判決如下：
    主    文
甲○○連續販賣第一級毒品，累犯，處有期徒刑玖年，褫奪公權
伍年，販賣第一級毒品所得新台幣壹萬柒仟元沒收，如全部或一
部不能沒收時，以其財產抵償之；又連續販賣第二級毒品，累犯
，處有期徒刑陸年，褫奪公權年，販賣第二級毒品所得新台幣
壹萬元沒收，如全部或一部不能沒收時，以其財產抵償之。應執
行有期徒刑拾肆年拾月，褫奪公權伍年，販賣第一、二級毒品所
得計新台幣貳萬柒仟元沒收，如全部或一部不能沒收時，以其財
產抵償之。
    犯罪事實
一、甲○○曾於民國八十二年間因違反麻醉藥品管理條例案件，
    經本院判處有期徒刑七月確定，嗣又於八十四年間因違反麻
    醉藥品管理條例案件經本院分別判處有期徒刑五年二月、九
    月，經定應執行刑有期徒刑五年九月確定，經接續執行，於
    八十六年十月三日縮短刑期假釋出監，嗣經撤銷假釋，再執
    行殘刑有期徒刑三年六月十七日，而於九十二年四月十二日
    縮刑期滿執行完畢。詎甲○○猶不知悔改，竟意圖牟利，基
    於販賣第一級毒品海洛因之概括犯意，自民國九十三年九月
    間某日起至九十四年六月二十三日前間某日，在臺中市區某
    處及己○○位於臺中市○○路新平巷二三之三號住處，以每
    包新台幣（下同）二千元之代價，連續販賣第一級毒品海洛
    因給己○○六次，又於九十四年七月中旬某日中午在臺中市
    建國市場，以每包（重約一公克）五千元之代價販賣第一級
    毒品海洛因予丙○○一次。甲○○又另行起意，基於販賣第
    二級毒品甲基安非他命（起訴書誤載為安非他命）之概括犯
    意，分別於(一)九十四年四月間某日，在戊○○位於臺中市○○路一一二巷十七弄十四號住處以每包（重約零點三公克）
    一千元之代價，販賣第二級毒品甲基安非他命給戊○○二次
    。(二)九十四年五月間某日，在戊○○上開住處以每包（重約
    零點三公克）一千元之代價，販賣第二級毒品甲基安非他命
    給戊○○二次。(三)九十四年六月間某日，在戊○○上開住處
    先後以一包（重約零點三公克）一千元之代價及一包（重約
    零點六）二千元之代價，販賣第二級毒品甲基安非他命給戊○○各一次。(四)九十四年七月初某日，在戊○○上開住處以
    每包（重約零點六公克）二千元之代價，販賣第二級毒品甲
    基安非他命給戊○○一次。(五)九十四年四月間某日，在乙○○位於臺中市○○區○○路一段一五六號一樓住處附近，以
    每包一千元之代價，販賣第二級毒品甲基安非他命給乙○○
    一次。嗣警方對於甲○○所使用之行動電話門號00000
    00000號實施通訊監察，而查獲上情。
二、案經臺中縣警察局移送臺灣臺中地方法院檢察署檢察官偵查
    起訴。
    理  由
壹、證據能力之說明：
一、按被告以外之人於審判外之言詞或書面陳述，除法律有規定
    者外，不得作為證據，刑事訴訟法第一百五十九條第一項定
    有明文。證人在陳述過去之事實，該陳述是否真實，涉及證
    人之知覺、記憶、表達能力及真誠性。而證人知覺及記憶的
    瑕疵、表達之不精確，均有可能造成事實的扭曲，又證人可
    能礙於情面而未完全陳述事實原委，亦可能為了迴護某人，
    刻意為不實或扭曲之陳述，或者為了陷害他人，捏造虛偽之
    證詞。證人陳述過去事實既可能有如此嚴重之瑕疵及真誠性
    的問題，唯有透過具結及詰問程序之後，確認證人之陳述並
    無前述瑕疵，其證詞始能採信。傳聞證據除法律所規定之例
    外，其不能採為證據之原因即在於證人於審判外之陳述並未
    經具結程序以擔保其陳述之可信度，亦無法以詰問方式發現
    證人可能有的知覺、記憶、表達之瑕疵及證人之真誠性。證
    人審判外之陳述，雖未經詰問或具結，但有時在特殊的情形
    下，該證人的陳述，依據經驗法則，可相信為真實，傳聞法
    則乃例外承認得為證據。而檢察官代表國家偵查犯罪、實施
    公訴，依法其有訊問被告、證人及鑑定人之權，證人、鑑定
    人且須具結，而實務運作時，偵查中檢察官向被告以外之人
    所取得之陳述，原則上均能遵守法律規定，不致違法取供，
    其可信性極高，故刑事訴訟法第一百五十九條第二項明定被
    告以外之人於偵查中向檢察官所為陳述，除顯有不可信之情
    況者外，得為證據。本件檢察官提出證人己○○於警詢筆錄
    之陳述及其於偵查中之證詞為證，惟被告均否認有證據能力
    ，茲分別說明如下：
二、無證據能力部分：
    本件證人己○○乃為被告以外之人，則其於警詢所為之陳述
    自屬被告以外之人於審判外之言詞陳述，且無同法第一百五
    十九條之三各款所列之情形，亦未具有較可信之特別情況，
    且為證明犯罪事實存否所必要，揆諸前開說明，應無證據能
    力，自不得作為證據。
三、有證據能力部分：
    證人己○○於偵查中之證述，均係於偵查中向檢察官所為之
    陳述，且均經具結，並有證人結文二紙附卷可稽，且未見有
    何顯不可信之情況，依據前開說明，自得作為證據。
貳、認定犯罪事實所憑之證據及論罪科刑：
一、訊據被告甲○○矢口否認有販賣第一、二級毒品之犯行，辯
    稱：我沒有賣毒品給丙○○，我和己○○合資一次買海洛因
    ，她出二千，我出三千、我和戊○○合資四、五次，都是買
    安非他命，我和丙○○合資一次，海洛因是向臺中醫院對面
    的鴨頭買的，安非他命是向阿彬買的，鴨頭及阿彬的電話我
    不記得，都輸入在晶片卡內，都是我打電話給他們，我不認
    識乙○○等語。經查：
  (一)被告甲○○於上開時地販賣第一級毒品海洛因予己○○之事
    實，業據證人己○○於偵查中證述明確，據其證稱：通常都
    是伊打電話給被告，被告會到家中跟伊收錢，收錢後再等一
    下，被告才會拿貨過來給伊，九十四年六月伊被查獲之毒品
    係向被告甲○○所購買，共買過六、七次等語（見偵查卷第
    十五頁、第五八頁），而被告於本院審理時亦自承伊認識證
    人己○○等情（見本院九十四年十二月五日審判筆錄），則
    被告既與證人己○○相識，而證人己○○於偵查中復經檢察
    官提示被告之口卡片指認無誤，復參以證人己○○於偵查中
    證稱：伊除向被告買毒品之外，僅向綽號「阿柯」之男子買
    過一次毒品等情（見偵查卷第十六頁），因此，證人己○○
    自無誤認之可能。被告雖辯稱伊係與證人己○○合資出錢一
    起購買海洛因，己○○是為了早一點回去，所以隨便講云云
    ，然證人己○○於偵查中即明確證稱：伊都是跟被告買海洛
    因等語（見偵查卷第五八頁），而證人己○○於偵查中先後
    二次證述，均係具結後所為，如有虛偽不實，即須受偽證罪
    之處罰，證人己○○與被告並無仇恨怨隙，豈有甘冒受偽證
    罪刑事追訴之風險，設詞構陷被告甲○○之可能，況證人己○○於偵查中更證稱：伊係向一位叫阿稻（台語）之人買的
    ，其行動電話是0000000000號，伊係自九十三年
    出獄後即開始跟他買等語（見偵查卷第十五頁），而行動電
    話門號0000000000號係被告所使用之門號等情業
    據被告自承在卷，益見證人己○○之上開證述，並非子虛，
    況其於偵查中所證被告之販賣毒品之情節均大致相符，其證
    詞自屬可信，顯見被告確有販賣第一級毒品予證人己○○之
    事實無訛。又證人己○○雖於偵查中證稱：伊自九十四年三
    月左右開始向被告買毒品等語（見偵查卷第五八頁），惟證
    人己○○於偵查中證稱：伊自九十三年九月又開始施用海洛
    因至九十四年六月二十三日止，被告自九十三年開始賣毒品
    予伊，九十三年九月時有跟被告拿過毒品等語（見偵查卷第
    十四頁、第十五頁、第五八頁），可見被告應係自九十三年
    九月間起開始販賣第一級毒品海洛因予證人己○○。另證人
    己○○雖於偵查中證稱：伊有時拿一、二、三千元，量伊不
    會算等語（見偵查卷第五八頁），惟參以其於偵查中證稱：
    伊平時一次都買二千等情（見偵查卷第十五頁），而被告於
    本院審理時亦供稱：證人己○○出二千元等語（見本院九十
    四年十二月五日審判筆錄），足認證人己○○每次向被告購
    買之金額應以二千元較為正確。
  (二)被告於上開時地販賣第一級毒品海洛因予證人丙○○之事實
    ，業經證人丙○○於警偵訊及本院審理時證述明確，據其於
    警詢及偵查中均證稱：伊於九十四年七月中旬有向被告買過
    一次海洛因，伊先打0000000000號電話給被告說
    要買半半（一公克）即五千元，後來被告拿去建國市場給伊
    ，伊當場交付五千元給被告等語（見偵查卷第四一頁、第五
    七頁），其於本院審理時亦證稱：伊在電話中是說要向被告
    買海洛因，伊說要買半半，用錢向被告買海洛因只有這一次
    ，被告並未告訴伊要一起出錢買海洛因等語（見本院九十四
    年十一月七日審判筆錄），辯護意旨雖以證人丙○○於偵查
    中曾證稱伊與被告交易毒品過程中係一手交錢，一手交貨等
    語，此與其於本院審理時所證述被告先拿錢，伊在原地等，
    約半小時後，被告才回來將海洛因交與伊之情節不符，而認
    證人丙○○之證述有瑕疵，惟證人丙○○就被告販賣海洛因
    與伊之時間、地點、金額、次數等，其前後證述之情節均屬
    一致，並無齟齬之處，且證人丙○○於本院審理時證稱：係
    因辯護人問的比較詳細，所以伊才會說出時間上面的差異等
    語（見本院九十四年十一月七日審判筆錄），而因訊問問題
    方式不同，以致於證人回答之內容有粗略或詳細之差異情形
    ，亦不悖於常情，尚難以其在偵查中所為之證詞與本院審理
    時之證述稍有出入即認為其前後所證有矛盾而不可採。再參
    以證人丙○○上開證詞係經具結後所為，如有不實即須負偽
    證罪之刑責，而其與被告除有關於毒品部分外，並無其他交
    情，證人丙○○亦不知道被告之背景等情，已據證人丙○○
    證述明確（見本院九十四年十一月七日審判筆錄），可見證
    人丙○○與被告並不熟識，實無誣陷被告之必要，是證人丙○○上開所證應與事實相符，可以採信，被告確有販賣第一
    級毒品海洛因予證人丙○○無訛。
  (三)被告於上開時地販賣第二級毒品甲基安非他命予證人戊○○
    之事實，業經證人戊○○於偵查中及本院審理時證述明確，
    據其於偵查中證稱：是這位「阿宙」之人賣安非他命給伊，
    伊打電話給「阿宙」買毒品，大概十到十五分鐘會馬上拿毒
    品給伊，伊係將錢交給「阿宙」，共買了七、八次，每次大
    約買一、二千元，一千元約零點三公克，都在伊家交錢交貨
    等語（見偵查卷第七四頁），而其於本院審理時亦證稱：都
    是在伊家向被告購買毒品，約七、八次，第一、二次在九十
    四年四月份，金額均為一千元，數量大概均為零點三公克，
    除後面二次係二千元，其餘都是一千元，最後一次是七月初
    左右買的，伊約四、五、六月均各買二次，七月買一次，二
    千元的量約零點六公克等語（見本院九十四年十一月七日審
    判筆錄），辯護意旨雖以證人戊○○於偵查中曾證稱：以毒
    品抵償被告之修車費用等語，但其於本院審理時則證述伊並
    不清楚，不記得有這件事情等語，而認為證人戊○○之證述
    前後不一之瑕疵而不足採信，惟證人戊○○就被告販賣甲基
    安非他命予伊之時間、地點、金額、次數等，其前後證述之
    主要情節均大致相符，再參以證人即戊○○之妻王招蓉於偵
    查中亦證述：伊先生會跟「阿宙」買毒品，有時伊先生會要
    伊打電話，都是被告拿至伊家裡來等語（見偵查卷第七六頁
    ），證人王招蓉於偵查中之證述，係經具結後所為，如有虛
    偽不實，即須受偽證罪之處罰，證人王招蓉與被告並無仇恨
    怨隙，豈有甘冒受偽證罪刑事追訴之風險，設詞構陷被告之
    可能，況證人王招蓉於偵查中復證稱：伊所施用之甲基安非
    他命係由戊○○向被告所購買等語（見偵查卷第七五頁、第
    七六頁），此為對其本身不利之陳述，可見其證詞自非無據
    ，而被告於本院審理時亦自承大家都叫伊「阿宙」等情（見
    本院九十四年十二月五日審判筆錄），益證證人戊○○前開
    證述，並非子虛，自尚難以其在偵查中所為之證詞與本院審
    理時之證述稍有出入即認為其前後所證有矛盾而不可採，被
    告確有於上開時地販賣第二級毒品甲基安非他命予證人戊○○之事實，自可認定。
  (四)被告於上開時地販賣第二級毒品甲基安非他命予證人乙○○
    之事實，業經證人乙○○於偵查中及本院審理時證述明確，
    據其於偵查中證稱：伊透過「小四」認識被告，向被告買過
    一次毒品，九十四年四月伊打電話給被告說要買毒品，與被
    告約在伊住處附近，伊交錢給被告，被告交東西給伊，那一
    次伊以一千元買一小包等語（見偵查卷第八三頁），而其於
    本院審理時亦證稱：因朋友介紹好奇而使用甲基安非他命，
    伊因好奇而向被告購買，都是在臺中市○○路○段一五六號
    伊住處向被告買的，伊係打電話給被告說要一件，伊問被告
    一件多少錢，被告就說一千元，伊與被告約在伊住處外面，
    被告來時通知伊，伊到外面給被告錢，被告就拿安非他命給
    伊等語（見本院九十四年十一月七日審判筆錄），又證人雖
    於本院審理時證稱：：伊向被告買過二次，第一次是九十四
    年二、三月間，第二次是九十四年四月等語（見本院九十四
    年十一月七日審判筆錄），則證人乙○○於偵查中及本院審
    理時對其向被告購買甲基安非他命之次數，雖有不同，然審
    理時，則因時間之流逝，記憶逐漸模糊，所述即有可能失真
    ，參以證人乙○○於偵查中證稱：伊向被告購買毒品一次即
    四月份那次，後來伊有再給被告錢，因為被告說東西很貴，
    叫伊再補被告錢等語（見偵查卷第八三頁），可見證人乙○○於偵查時之記憶較為清晰，自以其於偵查中之證詞，較為
    可信。因此，本件上開證人乙○○就毒品交易之次數，先後
    所為之證述不同，其不同部分，應以偵查中所證述者為是。
    辯護意旨雖以證人乙○○於本院審理時證述有向被告購買二
    次毒品，但其於偵查中則證述向被告購買毒品一次，次數不
    多，證人乙○○前後所為之證述卻不一致，且證人乙○○所
    稱其購買毒品之對象綽號叫「阿田」亦與被告之綽號「阿宙
    」不符，而認證人乙○○之證詞有瑕疵且有誤認販毒對象之
    可能，但被告販賣甲基安非他命予證人乙○○之主要事實，
    已據證人乙○○證述無訛，尚難以其在偵查中所為之證述與
    本院審理時所述之證詞稍有出入即認為其前後所供有矛盾而
    不可採。而證人乙○○於偵查中及本院審理時之證述，均係
    具結後所為，如有虛偽不實，即須受偽證罪之處罰，證人乙○○與被告並無仇恨怨隙，豈有甘冒受偽證罪刑事追訴之風
    險，設詞構陷被告之可能，再者證人乙○○於偵查中即證稱
    ：被告之行動電話門號為0000000000號等語（見
    偵查卷第八三頁），而證人己○○、丙○○、戊○○均係以
    行動電話門號0000000000號與被告聯繫購買毒品
    事宜等情，已如前述，倘被告未販賣毒品予證人乙○○，則
    證人乙○○與被告並非熟識，何以能知悉被告所使用之行動
    電話門號？可見證人乙○○前開證述並非虛構。至於證人乙○○於本院審理時雖證稱：伊只知道被告綽號叫「阿田」等
    語，與被告於本院審理時所自承伊綽號叫「阿宙」有所不同
    ，然由警詢筆錄有關被告之年籍資料記載可知，被告之別（
    綽）號係「阿綢」（見九十四年七月二十一日警詢筆錄），
    亦與被告所自承之「阿宙」不同，可見被告並非僅有「阿宙
    」一個綽號，再者，證人乙○○亦可能因時間之流逝，且未
    刻意詳記，以致記憶模糊而對被告綽號有所誤認，況證人乙○○與被告接觸之次數不多，無法正確記憶被告之綽號亦屬
    合理，惟證人乙○○於偵查中已經檢察官提示六位被指認人
    之相片供證人乙○○指認，已可避免證人乙○○對於並非熟
    識之被告予以指認發生錯誤及不當暗示之情形，證人乙○○
    仍於六位被指認人中明確指出販賣毒品者為被告，可見被告
    確有販賣第二級毒品甲基安非他命予證人乙○○之事實。
  (五)辯護意旨雖以並未在被告住所或身體查扣大批毒品或帳冊等
    販賣毒品之工具可資佐證，而認為並無積極證據證明被告有
    販賣毒品之犯行，警方雖未查扣被告販毒之工具如帳冊，亦
    未查獲其所有之毒品等相關證物，惟本件被告販賣的數量、
    販毒所得均不多，可見其規模並非龐大，並無儲備大量毒品
    及記帳之需要，故警方未扣得大批毒品及帳冊，亦無悖於常
    情，尚難憑此而為被告有利之認定。
  (六)綜上所述，被告所辯伊係與證人己○○、丙○○、戊○○合
    資一起購買毒品，伊不認識乙○○，並未販賣海洛因及甲基
    安非他命云云，顯係卸責之詞，實無可採。又販賣海洛因、
    甲基安非他命刑責至重，且為警方查緝之重點，被告竟甘冒
    警方查緝之危險而販賣海洛因、甲基安非他命予他人，其必
    從中獲取不法利益，從而，被告販賣第一級毒品海洛因、第
    二級毒品甲基安非他命牟利之犯行應堪認定。
二、查海洛因、甲基安非他命分別為毒品危害防制條例第二條第
    二項第一款、第二款所稱之第一級、第二級毒品，不得持有
    、販賣，被告竟持之以供販賣。故核其販賣海洛因之行為係
    犯毒品危害防制條例第四條第一項之販賣第一級毒品罪，其
    販賣甲基安非他命之行為，則係犯同條例第四條第二項之販
    賣第二級毒品罪，其持有第一級、第二級毒品之低度行為已
    分別被販賣第一、二級毒品之高度行為所吸收，不另論罪。
    其先後七次販賣第一級毒品之行為、八次販賣第二級毒品之
    行為，均時間緊接，態樣相同，顯係分別基於概括之犯意而
    為之，皆為連續犯，均應論以一罪，並就其法定刑罰金、有
    期徒刑部分加重刑責，至其法定刑死刑、無期徒刑部分，依
    法不得加重。又被告前因違反麻醉藥品管理條例案件，經本
    院判處有期徒刑七月確定，嗣又於八十四年間因違反麻醉藥
    品管理條例案件經本院分別判處有期徒刑五年二月、九月，
    經定應執行刑有期徒刑五年九月確定，經接續執行，於八十
    六年十月三日縮短刑期假釋出監，嗣經撤銷假釋，再執行殘
    刑有期徒刑三年六月十七日，而於九十二年四月十二日縮刑
    期滿執行完畢，有臺灣高等法院被告全國前案紀錄表及臺灣
    臺中地方法院檢察署刑案資料查註紀錄表各一紙在卷可按，
    其受有期徒刑之執行完畢後，五年之內再犯有期徒刑以上刑
    之二罪，均為累犯，應依法就法定刑罰金、有期徒刑部分加
    重其刑，並遞加重之，至於法定刑死刑、無期徒刑部分，依
    法不得加重。又販賣第一級毒品、第二級毒品之刑度分別為
    死刑或無期徒刑以及無期徒刑或七年以上有期徒刑，刑責至
    重，考其立法意旨在於防制毒品危害，維護國民身心健康，
    但查被告因染上毒癮，需要金錢購買毒品，因此鋌而走險販
    毒，再者，被告所販賣之毒品數量尚非鉅量（僅販賣計二萬
    七千元），若處以法定最低度刑，猶嫌過重，本院認被告犯
    罪情狀不無可憫恕之處，爰依刑法第五十九條規定，酌減其
    刑。被告之刑有加重及減輕事由，應依法先加後減。其所犯
    二罪間，犯意各別，構成要件不同，應分別論處，合併處罰
    。爰審酌被告素行、犯罪動機、目的、手段、販賣海洛因、
    甲基安非他命危害治安至鉅及其犯後態度等情狀，分別量處
    如主文所示之刑，並定其應執行之刑，又依被告販賣毒品之
    性質，認有褫奪公權之必要，均併予褫奪公權，被告販賣海
    洛因所得一萬七千元及販賣甲基安非命所得一萬元，應依毒
    品危害防制條例第十九條第一項規定，宣告沒收，並諭知如
    全部或一部不能沒收時，以其財產抵償之。
據上論斷，應依刑事訴訟法第二百九十九條第一項前段，毒品危
害防制條例第四條第一項、第二項、第十九條第一項，刑法第十
一條、第五十六條、第四十七條、第五十九條、第五十一條第五
款、第八款、第三十七條第二項，判決如主文。
本案經檢察官丁○○到庭執行職務。
中　　華　　民　　國　　94　　年　　12　　月　　19　　日
                  刑事第九庭    審判長法  官  陳得利
                                      法  官  何世全
                                      法  官  余德正
以上正本證明與原本無異。
如不服本判決，應於送達後十日內向本院提出上訴狀（須附繕
本），上訴於台灣高等法院台中分院。
                                      書記官  廖日晟
中　　華　　民　　國　　94　　年　　12　　月　　20　　日
附錄論罪科刑法條全文：
毒品危害防制條例第4條
製造、運輸、販賣第一級毒品者，處死刑或無期徒刑；處無期徒
刑者，得併科新臺幣一千萬元以下罰金。
製造、運輸、販賣第二級毒品者，處無期徒刑或七年以上有期徒
刑，得併科新臺幣七百萬元以下罰金。
製造、運輸、販賣第三級毒品者，處五年以上有期徒刑，得併科
新臺幣五百萬元以下罰金。
製造、運輸、販賣第四級毒品者，處三年以上十年以下有期徒刑
，得併科新臺幣三百萬元以下罰金。
製造、運輸、販賣專供製造或施用毒品之器具者，處一年以上七
年以下有期徒刑，得併科新臺幣一百萬元以下罰金。
前五項之未遂犯罰之。
